臺灣高等法院刑事裁定
111年度毒抗字第510號
抗  告  人
即  被  告  朱育葳



選任辯護人  黃智謙律師
上列抗告人因毒品危害防制條例案件，不服臺灣桃園地方法院中
華民國111年5月3日裁定（111年度毒聲字第672號），提起抗告
，本院裁定如下：
    主  文
抗告駁回。 
    理  由
一、原裁定意旨略以：抗告人即被告朱育葳（下稱抗告人）基於
    施用第二級毒品甲基安非他命之犯意，於民國110年12月13
    日凌晨1時50分許為警採尿時起回溯120小時內某時，在不詳
    處所，以不詳方式，施用第二級毒品甲基安非他命1次。嗣
    抗告人於110年12月12日晚間8時43分許，為警於址設桃園市
    ○○區○○街00號之約克頂級汽車旅館103號房內查獲，經警於
    翌日凌晨1時50分許對其依法採集尿液並送驗後，結果呈甲
    基安非他命陽性反應。訊據抗告人矢口否認有何施用第二級
    毒品之犯行，並辯稱：伊只有吸食愷他命等語。惟查，抗告
    人為警採集之尿液（檢體編號：110偵-1301號），經送往台
    灣檢驗科技股份有限公司以酵素免疫分析法（EIA）初步檢
    驗及以氣相層析質譜儀法（GC/MS）確認檢驗，結果確呈甲
    基安非他命陽性反應等節，有台灣檢驗科技股份有限公司濫
    用藥物實驗室-台北111年1月7日UL/2021/C0000000號濫用藥
    物檢驗報告、桃園市政府警察局保安警察大隊真實姓名與尿
    液、毒品編號對照表在卷可憑。又甲基安非他命之半衰期大
    約為9小時，而甲基安非他命服用後於24小時內約有70％排泄
    於尿液中。前開毒品於尿液中排出之最長時限，受施用劑量
    、施用方式、個人體質及其代謝情況等因素影響，因各案而
    異，一般可檢出之最長時間為甲基安非他命1至5天此情，有
    行政院衛生署管制藥品管理局91年10月3日管檢字第110436
    號函可參。而抗告人上開所採尿液經檢出安非他命、甲基安
    非他命成分，且呈安非他命類之陽性反應乙情，既有前開檢
    驗報告可證，足認抗告人於110年12月13日凌晨1時50分許採
    尿時回溯120小時內之某時，確有施用甲基安非他命之犯行
    。從而，本件事證明確，抗告人施用第二級毒品甲基安非他
    命之犯行，洵堪認定。又抗告人前未曾因施用毒品案件經送
    觀察、勒戒乙情，有臺灣高等法院抗告人前案紀錄表足考。
    揆諸首揭規定，本件聲請人聲請將抗告人送勒戒處所觀察、
    勒戒，於法自無不合，爰依檢察官之聲請，裁定抗告人令入
    勒戒處所觀察、勒戒，其期間不得逾2月等語。
二、抗告意旨略以：
　㈠檢察官原定111年3月23日開庭，並擬進行戒癮治療程序之評
    估，且命抗告人到庭陳述。而抗告人當時為另案羈押中，並
    有意願接受本案戒癮治療評估，遂委請親友於開庭前去電書
    記官並告知請求提訊抗告人，或另定開庭日期。嗣抗告人於
    同年4月19日即停止羈押，然迄未收到本件開庭消息，遲至
    收受原裁定，始知悉檢察官逕為觀察勒戒之聲請。
　㈡是檢察官既已安排評估戒癮治療之庭期，給予抗告人陳述意
    見之機會，卻未依法提訊被告到庭，且嗣抗告人停止羈押後
    ，應已無礙其完成戒癮治療之期程，檢察官復未再與陳述意
    見之機會，逕聲請觀察勒戒，均有違正當法律程序。綜上所
    述，抗告人現已有穩定工作，倘若進行觀察勒戒，將致其喪
    失目前工作，不利抗告人重建之正常生活。懇請撤銷原裁定
    ，給予被告依法評估戒癮治療之機會云云。
三、按現行毒品危害防制條例對於「初犯」及「3年後再犯」之
    處遇，係採「觀察、勒戒」與「附命完成戒癮治療之緩起訴
    處分」併行之雙軌模式；觀察、勒戒處分，其立法意旨在幫
    助施用毒品者戒除毒癮，性質非為懲戒行為人，而係為消滅
    行為人再次施用毒品之危險性，所導入一療程觀念，針對行
    為人將來之危險所為預防、矯治措施之保安處分，以達教化
    與治療之目的，可謂刑罰之補充制度，從而其雖兼具剝奪自
    由權利之性質，卻有刑罰不可替代之教化治療作用。是同條
    例規定之「觀察、勒戒處分」及「附條件之緩起訴處分（含
    附命緩起訴）」，何者對於施用毒品者較為有利，端在何種
    程序可以幫助其戒除施用毒品之行為，尚非可由法院逕行認
    定附命緩起訴對施用毒品者係較有利，如從治療效果之觀點
    而論，亦難謂附命緩起訴必然較觀察、勒戒有利於行為人；
    且觀察、勒戒處分性質既非屬懲戒行為人，當無因行為人之
    個人、家庭因素或工作權受侵害而免予執行之理。再按檢察
    官適用刑事訴訟法第253條之1第1項及第253條之2對被告為
    緩起訴處分時，應「參酌刑法第57條所列事項及公共利益之
    維護」，並「認以緩起訴為適當」者，始得為之，可認檢察
    官應以向法院聲請觀察、勒戒為原則，於例外符合上揭緩起
    訴處分之要件時，始得另為附條件之緩起訴處分。檢察官是
    否適用前開規定對被告為緩起訴處分，自得本於前開規定之
    立法目的，妥為斟酌、裁量，始予決定。而其裁量之結果，
    如認適於對被告為緩起訴處分者，固須於緩起訴處分中說明
    其判斷之依據，惟其如認應向法院聲請觀察、勒戒者，此時
    因係適用原則而非例外，自無需贅予交代不適於為緩起訴處
    分之理由。末按毒品戒癮治療實施辦法及完成治療認定標準
    第6條規定：「檢察官為緩起訴處分前，應得參加戒癮治療
    被告之同意，並向其說明完成戒癮治療應遵守事項後，指定
    其前往治療機構參加戒癮治療」；受戒癮治療者必須自行前
    往治療機構接受戒癮治療並遵守一定事項，一旦違反，其緩
    起訴處分即有可能遭到撤銷，並由檢察官依法繼續偵查或起
    訴。故檢察官欲依毒品危害防制條例第24條規定，以緩起訴
    方式替代觀察、勒戒時，自應詢問行為人是否同意接受戒癮
    治療。是緩起訴之戒癮治療，應屬法律賦予檢察官偵查裁量
    結果之作為，不得認為係施用毒品者所享有之權利，是否給
    予施用毒品者為附命完成戒癮之緩起訴處分，既屬檢察官之
    職權，自非法院所得介入審酌。因此，檢察官自得按照個案
    情形，依法裁量決定採行何者為宜。且觀諸毒品危害防制條
    例之全部條文，並無課以檢察官於聲請觀察、勒戒裁定前，
    應訊問被告是否同意觀察、勒戒、是否接受戒癮治療之規定
    。
四、經查：
  ㈠抗告人雖矢口否認有何施用第二級毒品之犯行，並辯稱：伊
    只有吸食愷他命等語。惟經其同意為警採集之尿液（檢體編
    號：110偵-1301號），經送往台灣檢驗科技股份有限公司以
    酵素免疫分析法（EIA）初步檢驗及以氣相層析質譜儀法（G
    C/MS）確認檢驗，結果確呈甲基安非他命陽性反應等節，有
    台灣檢驗科技股份有限公司濫用藥物實驗室-台北111年1月7
    日UL/2021/C0000000號濫用藥物檢驗報告、桃園市政府警察
    局保安警察大隊真實姓名與尿液、毒品編號對照表在卷可憑
    。又甲基安非他命之半衰期大約為9小時，而甲基安非他命
    服用後於24小時內約有70％排泄於尿液中。前開毒品於尿液
    中排出之最長時限，受施用劑量、施用方式、個人體質及其
    代謝情況等因素影響，因各案而異，一般可檢出之最長時間
    為甲基安非他命1至5天此情，有行政院衛生署管制藥品管理
    局91年10月3日管檢字第110436號函可參。而抗告人上開所
    採尿液經檢出安非他命、甲基安非他命成分，且呈安非他命
    類之陽性反應乙情，既有前開檢驗報告可證，足認抗告人於
    110年12月13日凌晨1時50分許採尿時回溯120小時內之某時
    ，確有施用甲基安非他命之犯行。從而，抗告人施用第二級
    毒品甲基安非他命之犯行，確堪認定。又抗告人未曾因施用
    毒品案件，經觀察、勒戒或強制戒治，有本院抗告人前案紀
    錄表可參，原審依毒品危害防制條例第20條第1項及觀察勒
    戒處分執行條例第3條第1項之規定，裁定抗告人令入勒戒處
    所觀察、勒戒，期間不得逾2月，於法尚無不合。
　㈡抗告人固於抗告意旨辯以前揭各詞，惟查：　
　⒈觀諸現行毒品危害防制條例及觀察勒戒處分執行條例全文，
    並無課以檢察官於聲請觀察、勒戒前或法院於裁定令入勒戒
    處所施以觀察勒戒前，應賦予受處分人到庭陳述意見機會之
    規定，業如前述。是以，縱檢察官於聲請觀察、勒戒前或法
    院於裁定令入勒戒處所施以觀察勒戒前，並未詢問被告是否
    有接受戒癮治療之意願，或審酌被告工作情形等個人因素，
    仍難謂違反正當法律程序，無足排除原裁定之適法性。
　⒉況本件臺灣新北地方檢察署檢察官確有於111年3月23日指揮
    檢察事務官發傳票通知被告應於111年3月23日到庭，並註明
    本案將進行戒癮治療程序之評估，如無正當理由不到庭，該
    署將依法向法院提起公訴或聲請觀察勒戒，且抗告人亦得知
    上情。抗告人因客觀情事無法按時出庭，亦可以電話或書面
    方式向檢察官說明或請假。惟卷內並無任何請假紀錄，抗告
    人亦未具狀陳明未到庭原因，故抗告意旨主張委請親友於開
    庭前去電書記官並告知請求提訊被告，或另定開庭日期云云
    ，無從憑採。且承辦檢察官嗣後並有查詢抗告人完整矯正簡
    表、前科資料，查得抗告人另案羈押中，並在查得之抗告人
    全國刑案資料查註表上就編號15桃園地檢110年偵字44115號
    觸犯毒品危害防制條例第4條第3項、懲治走私條例第2條第1
    項，於111年3月24日偵結：追加起訴，以打勾方式註記，有
    毒偵卷所附抗告人完整矯正簡表、全國刑案資料查註表在卷
    可憑，足見承辦檢察官係考量抗告人之前科素行後，裁量向
    法院觀察、勒戒。
　⒊綜上所述，可知本件檢察官原欲讓抗告人到庭陳述意見，給
    予抗告人戒癮治療之機會，然抗告人因另案羈押未到庭，並
    未請假，亦未具狀陳明未到庭原因，且承辦檢察官嗣後查詢
    抗告人完整矯正簡表、全國刑案資料查註表，承辦檢察官於
    審酌各項情況後認被告有不適於在機構外為附命完成戒癮治
    療之緩起訴處分情形，依職權認被告在機構內之觀察、勒戒
    程序方可戒除毒癮，並無何違法或明顯失當之處。尚難認本
    件檢察官之聲請程序及原裁定有何違法不當之情形。至抗告
    意旨另主張抗告人已有穩定工作，倘若進行觀察勒戒，將致
    其喪失目前工作等情，縱然非虛，亦與其施用毒品犯行無涉
    ，不得解免抗告人依法應受之觀察、勒戒處分。從而，原審
    依本件案卷之訴訟資料審理後，以被告符合觀察、勒戒之要
    件，依檢察官之聲請，裁定將被告送勒戒處所觀察、勒戒，
    當無違法可言。
五、綜上所述，原審法院依檢察官之聲請，裁定抗告人令入勒戒
    處所觀察、勒戒，其期間不得逾2月，經核於法有據。抗告
    意旨徒以前詞指摘原裁定不當，為無理由，應予駁回。
六、應依刑事訴訟法第412條，裁定如主文。 
中　　華　　民　　國　　111 　年　　6 　　月　　21　　日
                  刑事第七庭    審判長法　官  孫惠琳
                                      法　官  張育彰
                                      法　官  王惟琪
以上正本證明與原本無異。
不得再抗告。
                                      書記官  戴廷奇
中　　華　　民　　國　　111 　年　　6 　　月　　22　　日